臺灣高等法院刑事判決
111年度上易字第1156號
上  訴  人  
即  被  告  羅韋翔



選任辯護人  陳鼎駿律師
上列上訴人即被告因妨害自由案件，不服臺灣臺北地方法院111
年度審易字第320號，中華民國111年5月25日第一審判決（起訴
案號：臺灣臺北地方檢察署110年度偵續字第479號），提起上訴
，本院判決如下：
    主  文
原判決關於科刑部分撤銷。
前開撤銷部分，處拘役拾日，如易科罰金，以新臺幣壹仟元折算
壹日。
    事實及理由
壹、審理範圍
一、按民國110年6月16日修正公布、同月18日施行之刑事訴訟法
    第348條規定：（第1項）上訴得對於判決之一部為之。（第
    2項）對於判決之一部上訴者，其有關係之部分，視為亦已
    上訴。但有關係之部分為無罪、免訴或不受理者，不在此限
    。（第3項）上訴得明示僅就判決之刑、沒收或保安處分一
    部為之。
二、次按110 年6 月18日刑事訴訟法第348 條修正施行前已繫屬
    於第一審或第二審法院之案件，在修正施行後始因上訴而繫
    屬於第二審或第三審法院者，應適用修正後規定以定其上訴
    範圍，最高法院110年度台上大字第5375號裁定可資參照。
三、查本案係於111年8月4日因上訴而繫屬本院（本院卷第3頁原審法院函上本院收文章），是本案上訴之效力及其審理範圍，應依修正後即現行刑事訴訟法第348條規定判斷。上訴人即被告羅韋翔及其辯護人於本院審理期日，經詢明上訴範圍，均言明僅對原審量刑部分提起上訴（本院卷第84頁），故本案上訴範圍只限於原判決之刑部分，就量刑所依附之犯罪事實及論罪部分，均援用原審判決所記載（如附件）。本院以原審認定之事實及論罪為基礎，僅就原判決量刑之部分進行審理。 
貳、被告上訴意旨略以：被告坦承犯行，深感悔悟，已與告訴人
    黃匯森達成和解，告訴人亦表示願意原諒被告，不再追究被
    告相關刑事責任，被告一時失慮涉犯本罪，至今仍前往身心
    科診所就診，對發生本案後悔不已，且被告為家中經濟支柱
    ，並有幼子需要扶養，請求從輕量刑，並量處拘役或罰金刑
    等語（本院卷第91、92、93-103頁）。
參、撤銷改判（即被告所處之刑部分）之理由
一、原審以被告罪證明確，予以科刑，固非無見。惟查，被告於
    本院審理時已坦承上開犯行，且於本院審理中與告訴人達成
    和解，原審未及審酌被告坦承犯行之犯後態度，及被告與告
    訴人嗣後於本院審理中達成和解，告訴人並宥恕被告，不再
    追究被告之刑事責任，有和解書在卷足憑（本院卷第65-66
    頁），量刑基礎尚有未洽。被告以上揭情由，上訴請求從輕
    量刑，為有理由，應由本院將原判決關於被告宣告刑部分予
    以撤銷改判。
二、爰以行為人之責任為基礎，審酌被告係因疑告訴人與其配偶
    外遇，始情緒失控，傳送本案簡訊恐嚇告訴人，法治觀念不
    足，兼衡其犯後本院審理中坦認犯行，並與告訴人達成和解
    ，獲得告訴人之諒解，尚知所悔悟，參以被告於審理時自陳
    大學畢業之智識程度、現從事服務業、已婚、需扶養母親、
    配偶及未成年子女等生活狀況（原審易字卷第118頁、本院
    卷第91頁），暨告訴人於本院審理時以書狀陳述關於量刑之
    意見（本院卷第63頁），被告之犯罪動機、行為所生危害程
    度、犯罪目的、手段及素行等一切情狀，量處如主文第2項
    所示之刑，並諭知易科罰金之折算標準。
據上論斷，應依刑事訴訟法第373條、第369條第1項前段、第364
條、第299條第1項前段，判決如主文。
本案經檢察官葉詠嫻提起公訴，檢察官黃逸帆到庭執行職務。
中　　華　　民　　國　　111 　年　　9 　　月　　28　　日
                  刑事第二十庭  審判長法　官  吳淑惠
                                      法　官  吳祚丞
                                      法　官  王惟琪
以上正本證明與原本無異。
不得上訴。
                                      書記官  戴廷奇
中　　華　　民　　國　　111 　年　　10　　月　　3 　　日
附錄：本案論罪科刑法條全文
中華民國刑法第305條
以加害生命、身體、自由、名譽、財產之事恐嚇他人，致生危害
於安全者，處2年以下有期徒刑、拘役或9千元以下罰金。
附件
臺灣臺北地方法院刑事判決
111年度審易字第320號
公　訴　人　臺灣臺北地方檢察署檢察官
被　　　告　羅韋翔　男　（民國00年0月00日生）
　　　　　　　　　　身分證統一編號：Z000000000號
　　　　　　　　　　住○○市○○區○○○路0段000巷0弄0號
　　　　　　　　　　　4樓
選任辯護人　陳鼎駿律師
上列被告因妨害自由案件，經檢察官提起公訴（110年度偵續字
第479號），本院判決如下：
    主  文
羅韋翔犯恐嚇危害安全罪，處有期徒刑參月，如易科罰金，以新
臺幣壹仟元折算壹日。
    事  實
一、羅韋翔因於民國110年2月21日凌晨1時許，得知其配偶江彥
    妤與黃匯森疑有外遇情事，竟心生不滿，接續於如附表所示
    時間，傳送如附表所示簡訊（下稱本案簡訊）予黃匯森，使
    黃匯森心生畏懼，足生危害於安全。
二、案經黃匯森訴由臺北市政府警察局松山分局報請臺灣臺北地
    方檢察署檢察官偵查後起訴。
    理  由
壹、證據能力部分：
一、證人即被告羅韋翔配偶江彥妤於偵查中之證述：
　  證人江彥妤於110年12月23日偵訊時所為之陳述，乃係證人
    身分經依法具結後於檢察官面前所為之證述，無何顯不可信
    之情況，依刑事訴訟法第159條之1第2項規定，自有證據能
    力，辯護人認此部分陳述屬傳聞證據等詞，於法無據。
二、本案據以認定事實之其餘供述證據，公訴人、被告及辯護人
    於本院言詞辯論終結前均未爭執其證據能力，經審酌該等證
    據之取得並無違法，且與本案待證事實具有關聯性，依刑事
    訴訟法第159條之5之規定，自有證據能力；至所引非供述證
    據部分，與本案事實具自然關聯性，且非公務員違背法定程
    序所取得，依同法第158條之4規定反面解釋，亦具證據能力
    。
貳、實體部分：
一、認定事實所憑之證據及理由：
    訊據被告固坦承有於前揭時間傳送本案簡訊予告訴人黃匯森
    ，惟矢口否認有何恐嚇危害安全犯行，並辯稱：因為告訴人
    不接我電話也不聯繫我，我才傳本案簡訊，意思是我會透過
    法律途徑跟告訴人解決云云；辯護人則辯以：本案簡訊未具
    體表示要如何加害告訴人生命、身體，非屬惡害通知，且告
    訴人在收受本案簡訊前就已經報警，事後也都未跟被告聯繫
    ，所以不會因為本案簡訊而感到畏懼，又本案簡訊縱有情緒
    性用語，仍不足推論被告具有恐嚇故意，如果被告真有恐嚇
    意思，大可直接去告訴人住處或公司找尋被告云云。經查：
  ㈠被告因於110年2月21日凌晨1時許，得知其配偶江彥妤與告訴
    人疑有外遇情事，遂電告告訴人前來被告住處樓下商談，並
    於同日凌晨2時34分許，於該址毆打告訴人成傷，告訴人並
    有下跪，其後告訴人另簽發面額300萬元之本票及現金新臺
    幣5萬元交予被告，被告另於如附表所示時間，傳送本案簡
    訊予告訴人等客觀事實，業據被告於偵查中坦認在卷（見臺
    灣臺北地方檢察署110年度偵字第18377號卷【下稱偵字卷】
    第116頁、110年度偵續字第479號卷【下稱偵續字卷】第59
    至61頁），核與證人江彥妤於偵訊時、證人即告訴人於本院
    審理時之證述情節相合（見偵續字卷第54至56頁，本院111
    年度審易字第320號卷【下稱審易字卷】第47至49頁），且
    有告訴人之新泰綜合醫院110年2月21日診斷證明書及本案簡
    訊截圖在卷可佐（見臺灣臺北地方檢察署110年度他字第423
    6號卷【下稱他字卷】第21至23、27頁，審易字卷第61頁）
    ，堪以認定。
　㈡而據證人即告訴人於本院審理時證稱：我被打之後擔心被告
    再來找我，當時我在本票上有留下我的住址，我看到本案簡
    訊後，因為害怕還換工作、換住址等語（見審易字卷第47至
    48頁），足認其於見聞本案簡訊後心生畏懼。復自被告接續
    傳送之本案簡訊內容整體以觀，且衡以被告甫於110年2月21
    日凌晨毆打告訴人之情，簡訊所稱「等我不找你的時候你自
    己『看著辦』」、「我的家庭毀了『我不會讓你好過』，你最好
    都不接電話，『躲好一點』，我一定要你『付出代價』」、「我
    的人生毀了，我的家庭毀了，『我死也不會放過你』」等語，
    顯有被告將以「人生、家庭毀滅」等相類事加諸於告訴人且
    至死方休之意涵，衡酌社會一般通念，確屬具體明確之加害
    他人生命、身體等惡害通知，而足使見聞之該他人心理狀態
    陷於不安、恐懼。被告既為智識正常之成年人，對於其所傳
    送之本案簡訊內容乃恐嚇而致生告訴人危害於安全，主觀上
    自有認識，至為明確。
　㈢被告及辯護人固以前詞置辯。但查，被告於110年2月21日凌
    晨所收受之本票及現金係告訴人做為賠償之用，業據被告於
    本院審理時自承明確（見審易字卷第115頁），被告事後自
    得逕依法律途徑主張本票權利，縱有再透過簡訊向告訴人聯
    繫索賠或請求本票債權事宜之必要，文字內容僅需具體提及
    請求內容即可，然本案簡訊內容顯與被告是否將循法律途徑
    解決乙節全然無涉。又告訴人既於110年2月21日凌晨遭受被
    告毆打及疑遭強簽本票，而於同日晚間9時43分前往報警並
    製作警詢筆錄提出傷害及妨害自由告訴後，陸續接收本案簡
    訊，期間未再主動與被告聯繫，而其後於110年3月18日即委
    任律師為告訴代理人具狀向檢察署提起本案恐嚇告訴等情，
    有調查筆錄訊問日期欄之記載及刑事告訴狀上檢察署收文章
    戳可參（見他字卷第3、77頁），核與常人受恐嚇後於心生
    恐懼之下，衡情會盡量避免與加害人接觸或碰面以避免實害
    發生之常情相符。而被告於恐嚇後，是否有亦將恐嚇內容付
    諸實現，無礙於恐嚇故意之認定。至被告所辯一時情緒等緣
    由，至多核屬動機範疇，是前揭所辯，均無足採。
　㈣綜上所述，本案事證明確，被告犯行堪以認定，應依法論科
    。
二、論罪科刑：
  ㈠法律適用：
    核被告所為，係犯刑法第305條之恐嚇危害安全罪。
  ㈡罪數關係：
    被告基於恐嚇告訴人之決意，先後傳送本案簡訊，時間上具
    有密接性及連貫性，且侵害同一法益，依一般社會觀念，以
    視為數個舉動之接續施行，合為包括之一行為予以評價，而
    論以接續犯。
　㈢量刑審酌：
　  爰以行為人之責任為基礎，審酌被告不思理性解決糾紛，竟
    恣意傳送本案簡訊恐嚇告訴人，法治觀念淡薄，實難寬貸，
    兼衡其犯後於事證明確之下僅坦承客觀事實且迄未賠償告訴
    人所受損害之態度，參以被告於審理時自陳大學畢業之智識
    程度、現從事服務業、已婚、需扶養母親、配偶及未成年子
    女等生活狀況（見審易字卷第118頁），暨告訴人於本院審
    理時所陳關於量刑之意見、被告不滿告訴人疑與其配偶外遇
    之犯罪動機、行為所生危害程度、犯罪目的、手段及素行等
    一切情狀，量處如主文所示之刑，並諭知易科罰金之折算標
    準，以資儆懲。
據上論斷，應依刑事訴訟法第299條第1項前段（依法院辦理刑事
訴訟案件應行注意事項第159點，判決書據上論結部分，得僅引
用應適用之程序法條），判決如主文。
本案經檢察官葉詠嫻提起公訴，檢察官謝雨青到庭執行職務。
中　　華　　民　　國　　111 　年　　5 　　月　　25　　日
　　　　　　　　　刑事第二十庭  法　官　賴鵬年
以上正本證明與原本無異。 
如不服本判決應於收受送達後20日內向本院提出上訴書狀，並應
敘述具體理由；其未敘述上訴理由者，應於上訴期間屆滿後20日
內向本院補提理由書（均須按他造當事人之人數附繕本）「切勿
逕送上級法院」。告訴人或被害人如對於本判決不服者，應具備
理由請求檢察官上訴，其上訴期間之計算係以檢察官收受判決正
本之日期為準。 因疫情而遲誤不變期間，得向法院聲請回復原
狀。
                                 書記官　萬可欣
中　　華　　民　　國　　111 　年　　5 　　月　　25　　日
附錄本案論罪科刑法條：　　
中華民國刑法第305條
以加害生命、身體、自由、名譽、財產之事恐嚇他人，致生危害
於安全者，處2年以下有期徒刑、拘役或9千元以下罰金。
附表：
編號 簡訊內容 傳送時間 1 等我不找你的時候你自己看著辦 110年2月22日晚間6時55分 2 我的家庭毀了我不會讓你好過，你最好都不接電話，躲好一點，我一定要你付出代價 110年2月23日上午11時16分 3 我的人生毀了，我的家庭毀了，我死也不會放過你 110年3月4日凌晨0時9分 4 我的人生毀了，我的家庭毀了，我死也不會放過你 110年3月4日凌晨0時9分